【裁判字號】    92,訴,503
【裁判日期】    920625
【裁判案由】    廢棄物清理法
【裁判全文】
臺灣彰化地方法院刑事判決                          九十二年度訴字第五三號
    公  訴  人  臺灣彰化地方法院檢察署檢察官
    被      告  丁○○
    選任辯護人  陳青來律師
    被      告  丙○○
    被      告  乙○○
右列被告因違反廢棄物清理法案件，經檢察官聲請簡易處刑 (九十二年度偵字第一六
五八號)，本院依通常程序判決如左：
    主  文
丁○○、乙○○、丙○○共同未領有廢棄物清除許可文件，從事廢棄物清除，丙○○
累犯，處有期徒刑柒月；丁○○、乙○○各處有期徒刑陸月，丁○○、乙○○如易科
罰金，均以參佰元折算壹日。丁○○、乙○○均緩刑參年。
    事  實
一、丙○○前於民國九十年間因竊盜案件，經本院判處有期徒刑八月確定，甫於九十
    一年七月八日執行完畢，仍不知警惕。丁○○係「技將室內設計」之負責人，丙○○、乙○○則為丁○○所僱用之員工（日薪新台幣一千二百元），三人均明知
    未依廢棄物清理法第四十一條第一項規定領有廢棄物清除、處理許可文件，不得
    從事廢棄物清除、處理，惟丁○○於九十二年二月間，受雇於綽號「阿榮」之真
    實姓名、年籍不詳之成年男子，為其在彰化縣員林鎮○○路與三民路交叉路口前
    所經營之婚紗店進行廣告看板與室內裝潢之拆除工作後，丁○○另以新臺幣（下
    同）二千元之代價，受「阿榮」之託，代為清運所拆卸之玻璃纖維、木板等廢棄
    物，丁○○即於同年、月十一日，夥同有犯意聯絡之丙○○、乙○○二人，以車
    牌號碼ＰＬ─九二五六號自小貨車（車主為宜隆企業有限公司，設彰化縣員林鎮
    ○○里○○路一巷三十弄四九之一號）將上開室內裝潢廢棄物載運至彰化縣員林
    鎮○○路○○路六巷交界巷口之排水溝旁之空地傾倒（該地原為墓地，詳細之地
    號不詳）。嗣於同日十七時三十分許，當其三人將所清運之玻璃纖維及木板等廢
    棄物載至上開空地傾倒，並已合力搬運三塊玻璃纖維板、二十幾塊木板及數根木
    條下車丟棄時，為員警及彰化縣政府環保局人員當場查獲。
二、案經彰化縣警察局田中分局報告臺灣彰化地方法院檢察署檢察官偵查起訴。
    理  由
一、訊據被告丁○○、丙○○、乙○○三人均不否認確有於上述時、地，於未領有廢
    棄物清除、處理許可文件下，共同私自運載上述所拆卸之裝潢廢棄物傾倒之事實
    ，惟其等均矢口否認有何違反廢棄物清理法犯行，丁○○辯稱：伊等並非把該等
    裝潢廢料丟棄在該處，而係因伊舊家住傾倒地點附近，故伊只是暫時把該等廢棄
    物堆放在該處，等到湊足一車的數量後，才請清潔隊派車來處理，且伊雖有向雇
    主收取二千元之處理費，又所拆之廢鐵變賣後得款六千餘元，故伊雖花五千元請
    清潔隊派車運載廢運物，但伊實際上仍有獲利，並非倒貼費用云云；而丙○○、
    乙○○二人則辯說：伊等只是受雇於丁○○，是丁○○令伊等把該等裝潢廢料丟
    棄在該處的云云。
二、然查：被告三人前開犯罪事實，業據在場目擊證人即查獲之員警甲○○指證歷歷
    ，並有現場照片四幀、現場圖一張及彰化縣環保局查隊稽查工作紀錄一紙在卷可
    相佐證；被告丁○○、丙○○、乙○○三人亦不否認確有於上述時、地，受雇將
    所拆卸之裝潢廢棄物丟棄於上開地點，僅以前述情詞置辯，惟被告丁○○當時若
    真有處理該等廢棄物之意，理應就近聯絡彰化縣員林鎮清潔隊之人員前去受雇拆
    除地載運該等廢棄物，始為正當而合理，而非將部分廢料先載往他處堆置，又據
    證人即查獲之員警甲○○所證，被丟棄該等廢棄物處，原本係一墓地，該處之前
    就時常被亂倒垃圾，故其因此而到該處巡邏，並因而查獲被告等語，核觀查獲現
    場之照片所示，被告等人所傾倒該等廢料之處，地上確實垃圾充斥，且該地並非
    被告所有，亦不屬被告所能管領，則被告如何在將上開裝潢廢料棄置於該處後，
    再請清潔隊人員前來運載，屆時又該如何曲分何者係其所倒，何者係他人所倒，
    實無可能，況其等於被查獲後，立即將所倒之玻璃纖維板、木板、木條等物載回
    原工地，並於二天後即同年、月十三日，聯絡員林鎮清潔隊人員前去工地將該處
    之廢料清運完畢，顯見其依法清理該等廢棄物原無困難可言，實無另覓他處先行
    分次推置該等廢料之必要，此一方面不但自陷於違法傾倒廢棄物之危險，更要費
    時費力把該等廢料分次載運他處，衡諸其等僅向原雇主收取二千元之代價，其等
    應無額外耗費如此時間及體力並借用他人貨車以處理該等廢料之可能，且若非已
    被員警查獲而移送台灣彰化地方法院檢察官偵查，其等當更不會為此再願花費五
    千元之代價去雇請清潔隊人員前來載運該等廢料，則其等於和雇主談妥以二千元
    之代價為雇主處理該等裝潢之廢料時，實已心存隨處傾倒之惡意；就此，被告丁○○雖再辯說：伊雖僅向雇主索求二千元之處理廢料費用，但因該處所拆除之廢
    料中，有部分可回收變賣，伊因此而獲利六千餘元，加上雇主承諾給付之二千元
    ，合計已有八千多元，縱扣除給清潔隊處理之費用五千元，伊尚可獲利三千多元
    ，並非無利可圖，自不能以伊僅向雇主索價二千元之處理費，而推認伊應無自甘
    倒貼費用之理云云，惟其確有代雇主清除上開廢料而向雇主要求另行支付二千元
    之處理費，此業據被告三人自警訊時供承詳細，核其等所供情節，大致相符，則
    縱被告收取如此之費用係為另行賺取可回收變賣之利益，仍未可排除其確有向雇
    主收取清運廢棄物之費用、且後來確由其等把該等廢棄物丟棄在查獲地之事實，
    雖其辯說回收變賣之利益達六千餘元，並請求本院傳喚其當時所雇用、為其載運
    前去變賣之工人為其做證，然本院先請其提出變賣之收據以供本院查證時，其確
    無法提出，自不能僅憑其所雇用之人的片面說詞，即為有利於其之認定，況本院
    業於前段詳細說明被告應無分次把所拆之廢棄物運往查獲地推置之可能，已如前
    述，則縱被告所能獲取之利益為三千多元，此與其等為此須把該等廢料借車分次
    運往查獲地推放，再去請清潔隊人員前來清運所須付出的體力及時間之代價亦難
    謂相當，且若其等原真有意請清潔隊人員前來處理，其等大可把該等廢棄物留在
    原工地，再直接聯絡清潔隊人員前來處理即可，根本無須借車又費時費力去載運
    ，並可在以一通電話聯絡之下，即可獲得其等所述之三千多元之利益，為何被告
    當時會決定把該等廢棄物載往他處堆放，實有可疑，此豈能以工地係在鬧市一詞
    可解，若工地係在鬧市而無法清運該等廢棄物，為何案發後，其聯絡清潔隊來處
    理，清潔隊人員能順利把該等廢棄物清除完畢，顯見其此之辯解亦屬無稽，難予
    採信。
三、另被告丙○○、乙○○雖另辯說其等只是受雇於丁○○，係丁○○指示其等把該
    等廢料丟棄在查獲地，其等不知有違法云云；然被告丁○○係以裝潢為業，被告
    二人又受雇於丁○○工作，對其本業係在裝潢，而非為人處理廢棄物應知之甚明
    ，則縱其等係在丁○○指示下而把上開廢棄物丟棄該處，其等亦應有違法之認識
    ，其等明知違法仍受丁○○指示而為，雖其情尚有可憫，仍未可因此而解免其犯
    行之成立。是被告丙○○二人與丁○○就上開犯行均堪認定，皆應依法予以論科
    。
四、核被告丁○○三人所為，均係違反廢棄清理法第四十六條第一項第四款之未依同
    法第四十一條第一項規定領有廢棄物清除、處理許可文件，從事廢棄物清除罪。
    其等就上開犯行間，有犯意之聯絡及行為之分擔，均為共同正犯。被告丙○○於
    上述時間，因犯該等罪名，曾受有期徒刑之宣告及執行完畢，有臺灣彰化地方法
    院檢察署刑案資料查註紀錄表附卷可參，其於五年內再犯本件有期徒刑以上之罪
    ，為累犯，應依法加重其刑。又被告三人係為圖一時之便，始將上開廢棄物棄置
    於查獲地，核其等犯意尚非惡劣，所倒之數量亦屬有限，且本院於案發後，其等
    業將所倒之廢棄物請清潔隊人員清理乾淨，是核其等犯罪之情狀，與其等所犯法
    條最輕本刑為有期徒刑一年以上相對照，實非無可憫恕，是本院審其情節，認有
    依刑法第五十九條規定酌量減輕其刑之必要，是依該條減輕其刑，丙○○部分並
    先加後減之。爰分別審酌被告三人犯罪之動機、目的、方法、手段、品行、所得
    利益、所生危害暨犯後態度等一切情狀，分別量處如主文所示之刑，丁○○及乙○○二人並諭知易科罰金之折算標準，以示懲儆。末查被告丁○○前雖有反票據
    法之犯罪記錄，但於犯本罪前五年內，並無犯罪之記錄，而被告乙○○則前未有
    犯罪記錄，此有臺灣彰化地方法院檢察署刑案資料查註紀錄表一紙在卷可稽，其
    二人經此教訓，應知警惕而無再犯之虞，所宣告之刑，認以暫不執行為適當，是
    均併予宣告緩刑三年，以勵自新。至扣案之上述自用小貨車，雖係供被告犯本罪
    所用，但並非被告所有，有其車籍認可資料在卷可參，其又不屬違禁物，爰不依
    法宣告沒收，附此敘明。
五、據上論斷，應依刑事訴訟法第二百九十九條第一項前段、廢棄物清理法第四十六
    條第一項第四款、刑法第十一條前段、第二十八條、第四十七條、第五十九條、
    第四十一條第一項前段、第七十四條第一款、第二款、罰金罰鍰提高標準條例第
    二條判決如主文。
本案經檢察官唐道發到庭執行職務。
中      華      民      國      九十二      年      六    月    二十五  日
                 臺灣彰化地方法院刑事第一庭
                                    法      官  葛  永  輝
右正本證明與原本無異。
如不服本判決，應於判決送達後十日內向本院提出上訴狀( 須附繕本 )。
                                    法院書記官  施  惠  卿
中      華      民      國      九十二      年      六    月    二十六  日
廢棄物清理法第四十六條
有下列情形之一者，處一年以上五年以下有期徒刑，得併科新臺幣三百萬元以下罰金
：
一、任意棄置有害事業廢棄物。
二、事業負責人或相關人員未依本法規定之方式貯存、清除、處理或再利用廢棄物，
    致污染環境。
三、未經主管機關許可，提供土地回填、堆置廢棄物。
四、未依第四十一條第一項規定領有廢棄物清除、處理許可文件，從事廢棄物貯存、
    清除、處理，或未依廢棄物清除、處理許可文件內容貯存、清除、處理廢棄物。
五、執行機關之人員委託未取得許可文件之業者，清除、處理一般廢棄物者；或明知
    受託人非法清除、處理而仍委託。
六、公民營廢棄物處理機構負責人或相關人員、或執行機關之人員未處理廢棄物，開
    具虛偽證明。
無許可文件，以經營廢棄物清除、處理為常業者，處三年以上十年以下有期徒刑，得
併科新臺幣九百萬元以下罰金。


司法院資訊處製作；財團法人民間司法改革基金會備份。
